【裁判字號】    92,簡上,24
【裁判日期】    920609
【裁判案由】    給付貨款
【裁判全文】
臺灣新竹地方法院民事判決  九十二年度簡上字第二四號
    上  訴  人  鍾明陽明鍾福光.
    訴訟代理人  葉文博律師
    被 上訴 人  甲○○
右當事人間請求給付貨款事件，上訴人對於中華民國九十二年一月三十日本院竹東簡
易庭九十二年度竹東簡字第四號第一審判決，提起上訴，本院判決如左：
    主    文
原判決關於命上訴人給付被上訴人新台幣貳拾貳萬捌仟參佰元部分，及該部分假執行
之宣告，暨除確定部分外訴訟費用之裁判均廢棄。
右廢棄部分，被上訴人在第一審之訴及假執行之聲請均駁回。
第一、二審訴訟費用由被上訴人負擔。
    事    實
甲、上訴人方面：
  一、聲明：如主文所示。
  二、陳述：
（一）按商人、製造人、手工業人所供給之商品及產物之代價請求權，因二年間不行
      使而消滅，民法第一百二十七條第八款定有明文。蓋此項代價債權多發生於日
      常頻繁之交易，故賦予較短之時效期間以促從速確定。再者上開法條所定商品
      或產物供給之人，法律並未限定其須具備何種身分或資格，故商人出賣商品於
      一般顧客，其商品代價之請求權，自應適用民法第一百二十七條第八款所定二
      年之短期消滅時效，最高法院六十三年度第一次民庭庭推總會決議（五）足資
      參照。
（二）本件被上訴人係為經營檳榔批發生意之中盤商，而上訴人因購買檳榔所生之貨
      款，自屬商人供給商品之代價，又被上訴人所請求之系爭貨款既然是發生於民
      國八十六年十一月至八十七年四月間，惟卻遲至九十一年十二月十九日始具狀
      起訴主張，顯已逾前揭民法第一百二十七條第八款之二年期限而罹於時效，然
      因上訴人不諳法律，未於原審提出時效抗辯，方因舉證不足而遭致不利益判決
      ，是以上訴人提出上訴並主張時效抗辯。
（三）其餘與原審判決書記載者相同，茲引用之。
乙、被上訴人方面：
一、聲明：上訴駁回，訴訟費用由上訴人負擔。
二、陳述：
（一）被上訴人乃經營檳榔生意批發之中盤商，上訴人雖係於八十六年十一月至八十
      七年四月止，陸續向被上訴人批購檳榔，總計貨款五十二萬一千七百元，之後
      經被上訴人催繳，上訴人陸續清償部分貨款，惟仍有四十五萬元之貨款尚未給
      付，上訴人於是簽發原審判決附表一所示之支票二紙，金額合計四十五萬元，
      交予被上訴人收執，然被上訴人屆期提示，卻未獲兌現，經被上訴人一再催促
      ，上訴人乃向被上訴人表示其實在無力償還，故請求被上訴人讓其展延償還期
      日，至其有錢時再給付被上訴人，被上訴人亦不想強人所難，故對上訴人表示
      准其於九十一年底償還，惟被上訴人於九十一年底聯絡上訴人時，上訴人竟又
      表示無力償還，被上訴人始提起本件訴訟。
（二）按消滅時效，自請求權可行使時起算，民法第一百二十八條前段定有明文，兩
      造既有延展該筆貨款給付時間之約定，則消滅時效自應從九十一年底開始起算
      ，是本件應無時效消滅之情形。
（三）其餘與原審判決書記載者相同，茲引用之。
     理   由
一、被上訴人於原審起訴主張上訴人於八十六年十一月至八十七年四月，陸續向其批
    購檳榔，總計貨款五十二萬一千七百元，經催討後，上訴人清償部分貨款，尚欠
    四十五萬元未付，經向上訴人催繳未果，爰依買賣之法律關係訴請上訴人給付上
    開貨款（超過二十二萬八千三百元部分經原審為被上訴人敗訴判決，未據聲明不
    服，本院自不得再就被上訴人未上訴之逾越上開二十二萬八千三百元之買賣價金
    部分再予審究）；上訴人則以系爭貨款請求權係於八十六年十一月至八十七年四
    月間發生，核其性質應適用民法第一百二十七條第八款之二年消滅時效規定，被
    上訴人迄至九十一年十二月十九日始提起本件訴訟，已逾二年時效，爰依法為時
    效抗辯，拒絕給付等語，資為抗辯。
二、得心證之理由：
（一）被上訴人主張上訴人於八十六年十一月至八十七年間，陸續向其批購檳榔，總
      計買賣價金五十二萬一千七百元，經上訴人部分清償後，尚欠四十五萬元等情
      ，固據其於原審提出估價單為證（原審卷第二二至二八頁），上訴人對該估價
      單形式之真正亦不爭執，惟上訴人辯稱：上開債權已時效消滅等語。經查：
  １、按商人所供給之商品代價請求權，因二年間不行使消滅，民法一百二十七條第
      八款定有明文。又按民法第一百二十七條所定受商品或產物供給之人，法律並
      未限定其須具備何種身份或資格，商人出賣商品於一般顧客，其商品代價之請
      求權，應適用民法第一百二十七條第八款所定二年之短期消滅時效（最高法院
      六十三年度第一次民庭庭推總會議決議 (五)參照）。
  ２、查本件被上訴人係經營檳榔批發生意之中盤商，上訴人係向被上訴人批購檳榔
      之零售商一節，為兩造所不爭執，揆諸首開說明意旨，被上訴人應係上揭民法
      第一百二十七條第八款所稱之商人，其出賣檳榔予上訴人之代價請求權，應有
      該法條二年短期消滅時效之適用，首應敘明。
  ３、按消滅時效自請求權可行使時起算；買賣標的物與其價金之交付，除法律另有
      規定或契約另有訂定，或另有習慣外，應同時為之，民法第一百二十八條、第
      三百六十九條分別定有明文。本件兩造間之買賣契約並未約定價金交付之時間
      ，亦無習慣可認買賣價金應於何時交付之事實，為兩造所不爭執，依民法第三
      百六十九條規定意旨，本件價金交付之時間應於買賣標的物交付時為之，是被
      上訴人於交付檳榔予上訴人之同時，即得請求上訴人交付買賣價金，應堪認定
      。查被上訴人係於八十六年十一月間至八十七年四月間交付檳榔予上訴人，有
      估價單附原審卷可憑，亦為兩造所不爭，從而被上訴人於上開時日本得依約請
      求上訴人交付買賣價金，惟竟遲至九十一年十二月十九日始起訴請求上訴人給
      付價金，顯已逾二年，上訴人抗辯本件買賣價金之請求權已逾二年消滅時效期
      間，於法有據。
（二）被上訴人雖另抗辯稱：兩造於八十九年一月間曾就上開買賣檳榔之貨款合意延
      至九十一年底清償云云，惟為上訴人所否認，被上訴人自應就此有利於己之事
      實負舉證責任，惟被上訴人自認並無證據足供證明上開事實（本院九十二年五
      月二十八日言詞辯論筆錄），其上開抗辯自無足採。另被上訴人雖主張上訴人
      曾交付附表一所示之支票，以供清償上開貨款云云，然亦為上訴人所否認，查
      上開支票並非上訴人所簽發，上訴人又非背書人，此外被上訴人復未能舉證以
      實其說，其主張自難成立，又縱認被上訴人之主張為真，惟上開支票之發日分
      別為八十七年七月二十日、同年七月三十日，亦已罹於上開短期時效，上訴人
      既已為時效抗辯，本院認已無傳訊系爭二紙支票發票人張智展查明之必要，併
      此敘明。
三、綜上所述，本件被上訴人對上訴人之買賣價金請求權，應有民法第一百二十七條
    第八款短期時效之適用。被上訴人雖主張被上訴人積欠其上開八十六年十一月間
    至八十七年四月間之買賣價金二十二萬八千三百元，惟被上訴人遲至九十一年十
    二月十九日始起訴請求，顯已逾二年之短期時效，上訴人復已為時效之抗辯，被
    上訴人之買賣價金請求權自應已罹於時效而消滅。從而被上訴人訴請上訴人給付
    積欠之買賣價金二十二萬八千三百元及自起訴狀送達翌日（即九十二年一月九日
    ）起算之利息，為無理由，應予駁回。原審未及審酌上訴人於本院上訴審所主張
    之時效抗辯，而為上訴人此部分敗訴之判決，尚有未洽。上訴意旨指摘原判決此
    部分不當，求予廢棄改判，為有理由。自應由本院予以廢棄改判如主文第二項所
    示。
四、因本案事證已臻明確，兩造其餘主張陳述及所提之證據，經審酌後與判決結果無
    影響，附此敘明。
五、結論：本件上訴為有理由，依民事訴訟法第四百三十六條之一第三項、第四百五
    十條、第七十八條，判決如主文。
中      華      民      國    九十二    年      六      月      九      日
                                  臺灣新竹地方法院民事第二庭
~B審判長法官  吳上晃
~B法      官  楊明箴
~B法      官  滕治平
右正本證明與原本無異。
本判決不得上訴。
~B書  記  官  洪儷容
中      華      民      國    九十二    年      六      月      十一      日


司法院資訊處製作；財團法人民間司法改革基金會備份。
